臺灣臺南地方法院民事判決　　　 99年度訴字第1409號
原　　 告　 林紹詳
　　　　　　黃千惠
　　　　　　曾素香
　　　　　　鄭琦
　　　　　　周梨
　　　　　　杜文傑
　　　　　　蔡青志
　　　　　　謝憲文
　　　　　　劉春梅
　　　　　　竇曉亮
共　　　同
訴訟代理人　林金宗律師
被　　　告　麗莊開發股份有限公司
法定代理人　陳崑風
訴訟代理人　蔡雪苓律師
上列當事人間請求給付違約金事件，經本院於民國100年5月26日
言詞辯論終結，判決如下：
   主  文
原告之訴駁回。
訴訟費用新臺幣參萬捌仟玖佰壹拾柒元由原告共同負擔。
   事實及理由
一、本件原告起訴主張：
（一）被告興建「御鼎雙璽社區」公寓大廈（即麗莊松下館，以
      下簡稱系爭大廈)，尚未完工前即自民國96年3月開始預售
      ，經原告參考其銷售廣告而先後簽約購買房地，購買時間
      如附表，被告並於98年9月8日取得使用執照，報請主管機
      關登記完工，嗣原告依約付訖買賣價款後，發現被告雖將
      房屋交付給原告使用，惟私有住宅內部尚存有瑕疵，另大
      樓公共設施部分亦顯然尚未依廣告、圖說完工，不符購屋
      時廣告文宣，且有嚴重之功能品質瑕疵，已違反買賣契約
      、民法第247條之1及消費者保護法第22條及施行細則第23
      條規定，損及原告合法權益，雖屢次催請被告應予完成，
      惟被告藉詞推託迄未履行，原告不得已提起本件訴訟，並
      請求判決如聲明所示。
（二）原告主張系爭大廈存有瑕疵如下：
  １、視廳室部分：被告售屋廣告平面參考圖示(本院卷二第38
      頁)及DM傳單(本院卷二第37頁)，視廳室中央應設置電視
      牆（含電視)、音響及相關裝潢設施，而依照消費者保護
      法第22條及其施行細則第23條規定，被告要負達到廣告及
      傳單內容之義務，惟實際狀況僅擺2組沙發桌椅（見本院
      卷二第36頁），顯未合於廣告內容之義務，而構成違約。
  ２、健身房部分：兩造契約固未明確指出健身房要有幾台健身
      器材，惟依原告購買前之被告售屋廣告平面圖示（見本院
      卷一第375頁、卷二第42頁）應設置2間，一間要有9台健
      身器材，一間要有8台健身器材；然實際狀況僅有1間，且
      健身器具只有8台，另1間現非作為健身房僅擺放桌椅（見
      本院卷二第40頁），顯未達於廣告內容之義務而構成違約
      。至於被告辯稱因系爭大廈管委會之要求，始擺放桌椅云
      云，惟管委會並沒有經過住戶大會同意所作的決定，原告
      並不同意管委會的處理方式。
  ３、親友專屬會館部分：兩造契約書雖未約定此部分的設備，
      但依被告售屋廣告平面圖示及DM傳單之規劃，系爭大廈1
      樓有2間親友專屬會館，置有電視牆 (含電視)、電視櫃、
      高級床組含床頭櫃、床頭燈及相關裝潢設施（見本院卷二
      第48至49頁），然實際狀況2間客房內僅有簡陋之床墊、
      桌椅，不見其他設備（見本院卷二第46至47頁），顯未達
      於廣告內容之義務，而構成違約。
  ４、大樓兩側景觀照明計劃部分：
    兩造契約書雖未約定此部分設備，惟依被告售屋DM傳單
      （見本院卷二第52頁）、影像圖片（見本院卷二第79至81
      頁）及中國時報廣告（見本院卷二第82頁）明確表示將於
      大樓兩側設置頂級建築外觀燈，會隨時間不同而變化燈光
      ，然實際狀況並無此設施（見本院卷二第51頁及第92頁）
      ，顯未合於廣告內容之義務，構成違約。
    原告所提出影像圖片（見本院卷二第79至82頁），在被告
      公司之網站上都看過，但於原告與被告公司於99年9月9日
      在台南市政府消費者保護官協調後，該網站影像圖片即遭
      到刪除。
  ５、圖書室部分：依兩造之銷售合約建材設備表中明確記載應
      設有圖書室(本院卷一第30頁)，係指單獨一間圖書室，惟
      實際狀況並無此設施，顯未合於契約之約定。
  ６、廚具部分：依被告售屋廣告圖示左邊水槽、右邊爐具下方
      均有刀叉餐具拉櫃，且左邊餐具拉櫃附有刀叉盛裝盒，惟
      實際狀況則無刀叉盛裝盒，且右邊少一餐具拉櫃僅覆蓋飾
      板。被告銷售期間均印製廣告文宣DM及網路網頁，內載使
      用原告上述松下GENEO款式廚具，但稱事後日本松下公司
      通知GENEO 款式廚具將停產，而從其建議改用S-class款
      式，功能相同但規格略異且售價更高云云，然經原告上網
      查證：日本仍在販售GENEO廚具，另比對網站所展示S-cla
      ss款式廚具實物照片，並無GENEO款式之兩個側櫃，故被
      告實際安裝仍為GENEO款式且缺爐下餐具拉櫃，被告說法
      顯不符事實。
（三）系爭大廈之瑕疵已違反民法第247條之1及消費者保護法第
      22條及其施行細則第23條規定。
  １、按「企業經營者在定型化契約中所用之條款，應本平等互
      惠之原則。定型化契約條款如有疑義時，應為有利於消費
      者之解釋。」消費者保護法第11條定有明文。又同法第22
      條規定：「企業經營者應確保廣告內容之真實，其對消費
      者所負之義務不得低於廣告之內容。」，同法第2條第7款
      規定：「定型化契約條款：指企業經營者為與不特定多數
      消費者訂立同類契約之用，所提出預先擬定之契約條款。
      定型化契約條款不限於書面，其以放映字幕、張貼、牌示
      、網際網路、或其他方法表示者，亦屬之。」，此外，消
      費者保護法施行細則第23條規定：「本法第22條及第23條
      所稱廣告，指利用電視、廣播、影片、幻燈片、報紙、雜
      誌、傳單、海報、招牌、牌坊、電腦、電話傳真、電子視
      訊、電子語音或其他方法，可使不特定多數人知悉其宣傳
      內容之傳播。」，故被告就其銷售房屋之定型化契約，不
      限於買賣契約書或書面廣告，包括網際網路或可使不特定
      多數人知悉其宣傳內容之傳播，均負有履行之義務，且契
      約應為有利於原告（即消費者）之解釋。
  ２、本件兩造所訂之契約為被告單方面所製定之定型化契約，
      被告公司主張引用契約約定，被告有權變更設計，修改內
      容云云，對原告顯失公平，依民法第247-1條規定應屬無
      效。
（四）系爭大廈存有上述瑕疵，則依買賣契約第17條（違約處罰
      ）第1款約定，被告應賠償房地總價15%算之違約金予原告
      ：為此，原告爰依雙方之買賣契約、民法第247條之1及消
      費者保護法第22條及施行細則第23條規定提起本件訴訟，
      並聲明：
  １、被告應給付原告林紹詳360,340元及自起訴狀繕本送達翌
      日起至清償日止，按年息百分之5計算之利息。
  ２、被告應給付原告黃千惠553,887元及自起訴狀繕本送達翌
      日起至清償日止，按年息百分之5計算之利息。
  ３、被告應給付原告曾素香500,058元及自起訴狀繕本送達翌
      日起至清償日止，按年息百分之5計算之利息。
  ４、被告應給付原告鄭琦328,005元及自起訴狀繕本送達翌
      日起至清償日止，按年息百分之5計算之利息。
  ５、被告應給付原告周梨395,279元及自起訴狀繕本送達翌
      日起至清償日止，按年息百分之5計算之利息。
  ６、被告應給付原告杜文傑483,057元及自起訴狀繕本送達翌
      日起至清償日止，按年息百分之5計算之利息。
  ７、被告應給付原告蔡青志446,434元及自起訴狀繕本送達翌
      日起至清償日止，按年息百分之5計算之利息。
  ８、被告應給付原告謝憲文、劉春梅354,033元及自起訴狀繕
      本送達翌日起至清償日止，按年息百分之5計算之利息。
  ９、被告應給付原告竇曉亮400,227元及自起訴狀繕本送達翌
      日起至清償日止，按年息百分之5計算之利息。
二、被告則抗辯：
（一）被告始終努力規劃並提供符合客戶需求之房屋及公共設施
      ，並無違約之情事。
  １、因預售屋從興建至完工時程較久，在此期間，公共設施等
      之設計可能因客戶反應或需求、實際施作、或建材停產等
      原因而有所改變，故在契約附件二之「建材設備表」內「
      其他約定事項」，即約定：「有關平立面規劃、外觀建材
      、庭園及社區公共設施之設計、項目及用料，賣方保有修
      正調整之權利並得依設計師之建議視實際情形調整施作。
      」（見本院卷二第17頁），故被告即使在房屋外觀、庭園
      及社區公共設施等有所調整，亦並無違約。況為因應施工
      預售期間外觀設計之變更，被告都會交付新的平面參考圖
      給購買者，並同步更新網站資訊。
  ２、又先前管委會為求慎重，亦曾於徵詢住戶意見後，與被告
      就公共設施項目之增減有所協調，如將某些原先準備設置
      之公共設施費用移作其他設施之用，以更符合大多數住戶
      之需要。
  ３、本件原告都有審閱契約審閱權，並無不公平之處，此與民
      法第247條之1規定不符；被告亦無廣告不實，符合消費者
      保護法第22條規定未低於廣告之內容。
（二）針對原告所提瑕疵說明如下：
  １、視廳室部分：依被告售屋廣告圖示及DM傳單，視廳室固有
      電視牆(含電視)、音響及相關裝潢設施，惟依契約附件二
      之「建材設備表」內「其他約定事項」，即約定：「有關
      平立面規劃、外觀建材、庭園及社區公共設施之設計、項
      目及用料，賣方保有修正調整之權利並得依設計師之建議
      視實際情形調整施作。」（見本院卷二第17頁），故被告
      有權依實際情形調整建材設備，是此部分因被告修改規劃
      ，將視聽室與2樓的會議室合而為一，有大型投影機及音
      響設備，較符實用，另外在一樓大廳設置了2區舒適的沙
      發與茶几組等。至於被告所提供之電視則移至健身房使用
      ，音響則改置於會議室內，並非無設置。
  ２、健身房部分：原告所稱購買前被告售屋廣告圖示（本院卷
      二第42頁），係於96年4月發行，僅於原告杜文傑、竇曉
      亮購屋時存在，嗣被告於97年12月即發行新的售屋廣告圖
      示(本院卷二第41頁)，而依被告新發行之售屋廣告圖示原
      規劃之2間健身房中，1間是要擺放健身器材，1間則不放
      器材，係作為瑜伽室或舞蹈室之用，然於99年7月移交管
      委會時，管委會要求被告放置桌椅（見本院卷一第362至
      363頁、本院卷二第158至162頁）；目前健身房8台健身器
      材與DM傳單和廣告均相同，在使用空間上較為舒適安全，
      且此部分依附件二之「建材設備表」內「其他約定事項」
      ，亦屬被告得變更設計之部分。
  ３、親友專屬會館部分：依被告售屋廣告圖示1樓有2間親友專
      屬會館，固置有電視牆(含電視)、電視櫃、高級床組含床
      頭櫃、床頭燈及相關裝潢設施，惟此部分於公設移交時，
      被告與管委會協議不必安裝電視，但增加冰箱、多1套床
      罩組及飲水機給社區使用。又現在管委會向被告表示經實
      際使用後，因考量有向前來住宿之親友收取清潔費（此亦
      納入公共基金之收入），請被告再額外免費提供2台電視
      ，並希望是奇美或BenQ等品牌，被告亦基於為提昇客戶滿
      意度，已額外加裝奇美品牌之電視完成（見本院卷二第63
      至64頁），是現況已有床頭櫃、床頭燈及加裝之平面電視
      ，與廣告圖示並無不同了（見本院卷二第90頁）。
  ４、大樓兩側景觀照明計劃部分：
    依被告售屋廣告圖示固表示將於大樓兩側設置頂級建築外
      觀燈，會隨時間不同而變化燈光(本院卷二第52頁)，但依
      兩造之契約附件二之「建材設備表」內「其他約定事項」
      ，即約定：「有關平立面規劃、外觀建材、庭園及社區公
      共設施之設計、項目及用料，賣方保有修正調整之權利並
      得依設計師之建議視實際情形調整施作。」(本院卷二第
      17 頁)，賣方即被告有權調整外觀。被告原先係由建築師
      提供外觀燈光計畫，其後為考慮到日後維修不易、耗電量
      多及建築外觀、燈光整體之搭配，特別委聘知名之燈光設
      計公司日銧照明規劃設計施工，而於97年12月變更為現在
      兼具美觀與實用之設計，且於網站上為更新。至於原告所
      使用之廣告影像（本院卷二第79至81頁），非直接取自被
      告之網站，而係97年以前之看屋客在其自己之部落格上使
      用了被告過去之圖示（從上方列印網址即可得知，並非是
      從被告之網站上列印的），該變更前之圖示並非兩造契約
      之約定。
    再者，依被告所制作如附表所示行事曆可知（見本院卷二
      第91頁），原告10人中，僅有杜文傑與竇曉亮2位在購買
      時燈光設計尚未變更，其餘8位原告於購買時，被告所告
      知之大樓外觀照明為現在之燈光設計，被告如果修改，反
      而會違反與原告8人及其他承購戶的契約，故被告實並無
      違約之處。亦即被告與另8位原告間關於大樓外觀燈光設
      計之約定，與現況相符，且與其等購買時被告網站上之廣
      告圖示相符。至於前2位購買之原告杜文傑及竇曉亮，之
      後亦可在網站上看到變更後之燈光設計。
    又原告在購買房屋時，網路上所看到的大樓外觀燈光設計
      「夜間照明模擬圖」（本院卷二第99頁），與被告提出大
      樓外觀燈光實景照片（本院卷二第100至109頁），現況與
      當時設計相符，現在之燈光照明亦可隨時間調節，相當美
      觀。
  ５、圖書室部分：依兩造之銷售合約中固記載應設有圖書室，
      但平面DM並沒有空間另設計一間圖書室，是被告將圖書室
      與兒童遊戲室合併來設置兒童圖書室，並無不當，其書籍
      係依管委會依大部分住戶需求而列出書籍清單，由被告給
      付費用採購（見本院卷二第24頁），故被告並無違約。
  ６、廚具部分：
    依兩造契約附件二之「建材設備表」內「其他約定事項」
      首段：「本表所列建材如有停產或不能及時供應以致無法
      配合施工時，賣方可斟酌改用與建材品質相當或更優之其
      他廠牌。」(本院卷二第17頁)，而被告於96年4月間預售
      「御鼎雙璽」大樓時，本係採用日本松下公司GENEO款式
      廚具，但在97年12月初接獲松下公司通知GENEO款式廚具
      將停產，建議改用S-class款式，該新款廚具售價更高，
      且功能相同，僅在規格配置上略有不同。（見本院卷二第
      25 至26頁）
    再者，被告在97年12月所完成之樣品屋A3-3及B2-2，即係
      設置新款之S-class款式廚具，故其後之購買戶應可認知
      所使用之廚具為S-class款式，特別是所購買者為A3-3該
      戶實品屋之原告黃千惠；原告林紹詳、曾素香、周梨3
      人購買時，係看到依變更後之廚具裝潢完成之實品屋即編
      號3A3之原告黃千惠家，當時其看到的實品屋廚具，與現
      在其等家中的廚具一模一樣；原告謝憲文及劉春梅、鄭
      琦購買時，房屋均係成屋，屋內廚具都已裝設完成，應於
      購屋時即已確認廚具之款式；至於在樣品屋完成前所購買
      之包括原告杜文傑、蔡青志、竇曉亮3位在內之40多位客
      戶，在98年2月底松下公司正式遞交「商品變更通知書」
      及變更商品圖樣時，被告即於98年3月間檢附上開變更通
      知該40多位客戶，同時請客戶選擇廚具顏色等，故其等應
      已知悉並同意廚具款式變更之事 (本院卷二第93至95頁)
      。
    至於網路上似仍有販賣原GENEO款式廚具，經詢問松下公
      司結果，刊登販賣者為另家神崎株式會社之網頁，可能係
      資訊未更新或庫存品，但該公司保證在98年3月即已終止
      販賣。
（三）為此聲明：請求判決駁回原告之訴。
三、不爭執之事項：
（一）被告興建御鼎雙璽社區公寓大廈，於尚未完工前，於96年
      3 月開始預售；於98年9月8日取得使用執照，報請主管機
      關登記完工；於99年5月開始點交公共設施予系爭大廈管
      理委員會。
（二）原告等人購買系爭大廈時間分別如判決之附表所示。
（三）原告杜文傑、蔡青志、竇曉亮有簽回「客戶工程變更單」
      ，並就S-class款式廚具選擇廚具顏色（見本院卷二第93-
      95頁）。
四、得心證之理由：
（一）原告起訴主張被告興建御鼎雙璽社區公寓大廈，在未完工
      之際即於96年3月開始預售；原告等人分別於如附表之時
      間與被告簽訂購屋契約等事實，業據原告提出建物所有權
      狀、房屋預定買賣契約書、台南市政府函文及使用執照等
      件為證，並為被告所不爭執，自堪信原告主張為真實。
（二）原告主張兩造間房屋預定買賣契約附件二之「建材設備表
      」內「其他約定事項」：「有關平立面規劃、外觀建材、
      庭園及社區公共設施之設計、項目及用料，賣方保有修正
      調整之權利並得依設計師之建議視實際情形調整施作。」
      等約定(本院卷一第33頁、本院卷二第17頁)，乃係對於定
      型化契約而有民法第247條之1規定之適用，應屬無效云云
      ，為被告所否認。經查：
  １、按當事人一方預定用於同類契約之條款而訂定之契約，為
      左列各款之約定，按其情形顯失公平者，該部分約定無效
      ：一、免除或減輕預定契約條款之當事人之責任者。二、
      加重他方當事人之責任者。三、使他方當事人拋棄權利或
      限制其行使權利者。四、其他於他方當事人有重大不利益
      者。民法第247條之1定有明文。次按定型化契約條款有無
      違反誠信原則，對他方當事人顯失公平，應綜合雙方當事
      人之利益而為判斷，如約款使用人以該約款追求一己之利
      益，未兼顧相對人之正當利益，始得謂顯失公平。於綜合
      考量使用人與相對人之利益時，應考量所有可能影響雙方
      利益之因素，如契約之種類、性質、目的、內容、約款使
      用人經營效率之必要性、相對人之合理信賴、風險分配、
      交易成本及交易習慣等。再按定型化契約條款，有下列情
      事之一者，為違反平等互惠原則：當事人間之給付與對
      待給付顯不相當者。消費者應負擔非其所能控制之危險
      者。消費者違約時，應負擔顯不相當之賠償責任者。四其
      他顯有不利於消費者之情形者。消費者保護法施行細則第
      第14條復有明文。是定型化契約並非無效之契約，而係在
      契約有顯失公平之情形時，法律定有種種調整契約當事人
      間關係之機制，以彌補締約地位弱勢之一方，以達衡平之
      目的，或於該當法律規定之要件時，該部分約定無效（消
      保法第11條至第17條、民法第247條之1參照）。是以，定
      型化契約條款非即必對消費者明顯不利或違反誠信原則，
      仍須就個案為具體審查，不可遽謂定型化契約當然等同不
      利消費者或違反誠信之契約。
  ２、兩造所簽訂之房屋預定買賣契約附件二之「建材設備表」
      內「其他約定事項」定有：「本表所列建材如有停產或不
      能及時供應以致無法配合施工時，賣方可斟酌改用與建材
      品質相當或更優之其他廠牌。」及「有關平立面規劃、外
      觀建材、庭園及社區公共設施之設計、項目及用料，賣方
      保有修正調整之權利並得依設計師之建議視實際情形調整
      施作。」等約定（本院卷一第33頁、卷二第17頁），雖係
      被告單方預定用於同類契約之條款而訂定之契約，惟按定
      型化契約條款是否違反誠信原則，對消費者顯失公平，應
      斟酌契約之性質、締約目的、全部條款內容、交易習慣及
      其他情事判斷之。經查：本件係屬預售屋之銷售，而預售
      屋與一般有房屋實體之買賣不同，預售屋自興建至實際完
      工，需歷經時間較長，在此期間，系爭大廈所有公共設施
      原設計本可能因客戶反應或需求、或實際施作、或建材停
      產或主管機關法令之變更等其他原因而有所變更或調整，
      若無預定對於平立面規劃及公共設施有變更設計權，有時
      將使建案反而窒礙難行無法繼續，故上開房地買賣契約附
      件二其他約定事項之約定並非當然對於消費者有重大不利
      益。揆諸首揭說明，應就個案具體審查，是否對於消費者
      之權益有重大影響及違背信賴保護原則，否則不得遽謂定
      型化契約當然等同不利消費者或顯失公平，故原告主張該
      定型化條款無效，並不可採，此合先敘明。
（三）原告主張被告以下事項分別未達於契約及廣告圖說之標準
      ，構成違約，茲一一說明如下：
  １、按消費者保護法第22條係規定：「企業經營者應確保廣告
      內容之真實，其對於消費者所負之義務不得低於廣告內容
      」，並未明定「廣告為要約」或「廣告必為契約內容之一
      部」，故消費者如信賴廣告內容，依企業經營者提供之廣
      告訊息與之洽談而簽訂契約，於契約中雖未就廣告內容再
      為約定，企業經營者所應負之契約責任，仍及於該廣告內
      容，該廣告固應視為契約之一部。惟簽訂契約時倘雙方已
      就廣告內容另為斟酌、約定，或企業經營者並未再據原屬
      「要約引誘」之廣告為訂約之說明、洽談，使之成為具體
      之「要約」，縱其廣告之內容不實，應受消費者保護法或
      公平交易法之規範，自難逕謂該廣告為要約或已當然成為
      契約之一部，有最高法院92年度台上字第2694號民事判決
      可資參照。
  ２、經查：原告上揭主張固據提出被告預售屋廣告文宣、DM傳
      單、房屋預定買賣契約書等件附卷為證。惟查，兩造所簽
      訂之房屋預定買賣契約書第8條第2項約定：「本社區施工
      標準悉依台南市政府工務局核准之建造執照工程圖說及本
      契約附件二之建材設備表施工。」、第10條第5項及第6項
      前段：「為求本社區整體之精緻格調、各立面外觀、色澤
      及社區共同使用部分，乙方保有類似形式、色系之修改權
      。乙方依實際需要，得在不影響買方權益之情形下作局部
      變更，甲方無異議。」、第23條第1項及第2項：「本買賣
      所為之一切承諾，均以合約上所載為準。本契約書之附件
      及附圖為本契約之一部分...」、附件二之「建材設備表
      」內「其他約定事項」首段：「本表所列建材如有停產或
      不能及時供應以致無法配合施工時，賣方可斟酌改用與建
      材品質相當或更優之其他廠牌。...有關平立面規劃、外
      觀建材、庭園及社區公共設施之設計、項目及用料，賣方
      保有修正調整之權利並得依設計師之建議視實際情形調整
      施作。」（本院卷一第18至48頁），故依雙方之買賣契約
      之約定，系爭房屋買賣契約之一切承諾，均以合約上所載
      為準。且僅有契約書之附件及附圖始得為本契約之一部份
      ，而所謂附圖僅為房屋平面圖及停車空間平面圖，並不包
      含廣告圖說及ＤＭ。揆諸依首揭判決意旨，足認廣告內容
      、DM傳單，並非構成買賣契約之一部分。
  ３、次按預售屋之銷售，因尚無房屋實體，就將來建築完成後
      應具有如何之內容，本無法以契約文字鉅細靡遺描述，固
      有賴當事人以其他方式予以確定，惟出賣人基於促銷目的
      所製作發送，就買賣標的物性質、價格等有所說明之廣告
      文件或樣品，除依買賣過程，該廣告（宣傳）文件、樣品
      之內容，客觀上足使買受人將其內容與買賣標的物連結之
      認識，進而簽訂契約，且於契約中明定廣告（宣傳）文件
      或樣品之內容為契約之一部外，原則上僅有激發消費者購
      買動機之作用，性質上為要約之引誘，難謂廣告（宣傳）
      文件已當然成為契約之一部。且任何房屋銷售廣告，無非
      皆為美化之情境，廣告之目的在吸引消費者就商品產生注
      意力進而刺激其購買慾，而預售屋交易時，買賣標的物尚
      未具體興建成型，建商常需藉助抽象的文字，搭配「廣告
      示意圖」及建物「平面配置圖」，以呈現交易標的的規劃
      全貌，廣告圖示所載各項公共設施，或因整體美感、或因
      實用考量、或因主管機關法令變更、或因建材停產，而於
      實際狀況略有調整施作或設置，故難苛廣告示意及平面配
      置圖與嗣後成屋完全一致，故廣告是否不實或引人錯誤應
      按一般社會通念，以一般消費者之注意為標準而視實際狀
      況，即實際成屋與預售屋廣告圖示有過大落差，該落差足
      以貶損經濟價值及影響居住功能、品質進而影響消費者購
      買意願，否則不得以實際房屋與廣告圖示未完全吻合一致
      即遽論違反消費者保護法第22條之規定對於消費者所負之
      義務低於廣告內容。
（四）原告主張被告下列公共社區及住戶廚具未合於契約或低於
      廣告圖說圖示之義務，有違反雙方買賣契約、消費者保護
      法第22條之情事云云。經查：
  １、視廳室部分：
      原告主張依被告售屋廣告一樓平面參考圖（見本院卷二第
      38頁）及DM傳單（見本院卷二第37頁），一樓大廳應設置
      影音劇院，視廳室中央應設置電視牆（含電視）、音響及
      相關裝潢設施，然實際狀況僅擺2組沙發桌椅（見本院卷
      二第36、174、175頁)，顯被告對於原告之給付義務低於
      廣告之內容云云。經查：依本院至現場履勘結果：「系爭
      一樓D區來賓接待區放置二組沙發...F區健身房內放置有
      跑步機4台、腳踏車3台、交叉訓練機1台及牆面電視機1台
      ...二樓會議室設備有布幕，中低音音響、投影機、藍光
      與DVD播放器、喇叭共六組、桌子、椅子及化妝室」等情
      ，業經本院於100年4月13日會同兩造至現場勘測屬實，並
      製有勘驗測量筆錄在卷（見本院卷第124至128頁）足稽，
      復有原告提出之現況照片數幀附卷（見本院卷第147至153
      頁、第172至175頁）足憑。又視廳室設計功能主要係為讓
      住戶於公共社區有可供欣賞影片，觀看電視、聆聽音樂而
      放鬆心靈享受之使用。易言之，被告若於公共社區提供住
      戶電視、音響等視聽、影片音樂之影音娛樂功能，其給付
      義務即達於廣告之內容，並不應侷限公共設施那一區。再
      雖售屋廣告圖示(本院卷二第38頁)及DM傳單(本院卷二第
      37 頁)原設計固將視廳室設置於系爭大廈之大廳，惟無論
      影片或音樂之播放，因於大廳之開放空間，其音量及迴音
      恐影響其它住戶進出往來之安寧，更何況其他住戶在大廳
      聊天講話，亦會影響觀賞影片及音樂之效果，反變成彼此
      互相干擾，在大廳空間之設計上顯非合宜。是被告考量居
      住之寧靜品質，並基於空間規劃及實用功能，將原先設置
      於一樓大廳視聽劇院之電視移至一樓健身房，將音響設備
      移至2樓會議室，並設置大型投影布幕，中低音音響、投
      影機、藍光與DVD播放器、喇叭共六組、桌子、椅子及化
      妝室，可發揮視廳室之可供欣賞影片，觀看電影、聆聽音
      樂而放鬆心靈享受之休閒娛樂功能。再參依兩造房屋預定
      買賣契約附件二之「建材設備表」內「其他約定事項」：
      「有關平立面規劃、外觀建材、庭園及社區公共設施之設
      計、項目及用料，賣方保有修正調整之權利並得依設計師
      之建議視實際情形調整施作。」(本院卷二第17頁)可知，
      被告保有社區公共設施之變更設計權，而依上述所認定，
      被告對於視聽劇院之變更設計後之具體給付並未低於廣告
      所標榜具電影、音響、音樂之影音劇院休閒娛樂之內容。
      易言之，被告對於公共設施之變更設計後之給付，並未低
      於廣告之內容，僅是對於空間規劃概念與原先有異，故原
      告主張被告此部分違反雙方買賣契約及消費者保護法第22
      條之規定，顯不可採。
  ２、健身房部分：
    原告主張依被告售屋廣告1樓平面參考圖（見本院卷二第4
      1至42頁）應設置健身房2間，然實際狀況僅有1間，且健身
      器具缺少1台，另1間現非健身房只擺放桌椅（見本院卷二
      第40頁照片），顯低於廣告圖說之內容云云。惟查：售屋
      廣告平面參考圖示規劃出2間健身房空間，其目的係欲使
      消費者認知該系爭大廈將有2間可供住戶健身休閒之空間
      規劃，進而吸引消費者就商品產生注意力進而刺激其購買
      慾，故被告之給付是否低於廣告之內容，應視其具體給付
      內容是否有於公共區域提供空間及設備供住戶休閒健身娛
      樂之用。再1樓平面參考圖示固繪製健身器材台數，應認
      提示消費者明白被告將提供健身器材放置於健身房中，非
      一定要放置如圖示中台數符合之健身器材或限定放置跑步
      機、腳踏車等種類之健身器材始足。況且兩造契約並未明
      確指出健身房要有健身器材總類及台數，亦足以佐證；又
      系爭大廈為集合式住宅大樓，就健身休閒空間應盡量合於
      提供住戶各年齡層可使用，是被告規劃另一間健身房設置
      大面鏡子作為舞蹈室，以供不喜歡或不合適跑步機、腳踏
      車等健身器材之住戶使用，亦非完全無益之設計，此對於
      公共區域之變更設計，並未違反誠信原則，對於消費者亦
      未達顯失公平之程度。
    原告復陳稱第二間健身房是地磚，有大片鏡子，不可能是
      舞蹈室，現放置許多桌椅云云。惟經本院到場履勘，系爭
      第二間健身房地板質地係為木紋地板，且牆壁有一面大鏡
      子，可供跳瑜珈及韻律舞蹈之用，是被告所稱原設計為瑜
      伽室或舞蹈室供住戶乙節，可堪採信，有勘驗筆錄（見本
      院卷二第126頁）及原告提出之現況照片數幀附卷（見本
      院卷二第154至156頁）足憑；其現狀固擺有桌椅數張，惟
      該桌椅均未固定於地板上，即將桌椅搬開後仍可作為練習
      舞蹈之用，該健身房並未喪失可供舞蹈室或瑜伽室之健身
      休閒功用，綜合系爭大樓一樓二間健身房之實際規劃內容
      ，確實已達供各年齡層住戶健身休閒之用，應認未低於系
      爭房屋廣告之內容。況該桌椅係系爭大廈管委會綜合多數
      住戶意見及需求，而要求被告放置桌椅，有會議紀錄及出
      貨單、對帳單附卷可證（見本院卷一第362至363頁、本院
      卷二第158至162頁）；是原告所稱系爭大廈健身房之變更
      設計低於廣告之內容而構成違約等情，尚不可採。
  ３、親友專屬會館部分：
      原告主張親友專屬會館實際狀況與被告售屋廣告DM傳單內
      親友專屬會館有電視牆 (含電視)、電視櫃、高級床組含
      床頭櫃、床頭燈及相關裝潢設施，顯有落差云云（見本院
      卷二第48至49頁）。經本院於100年4月13日至現場履勘結
      果：系爭大廈公共區域設置2間親友專屬房間，房間均有
      設置乾濕分離衛浴一間、床、床頭櫃、衣櫥、床頭燈二個
      、書桌、桌燈及電視等情，此製有勘驗測量筆錄在卷（見
      本院卷二第126頁）足稽，復有原告提出之現況照片數幀
      附卷（見本院卷二第165至171頁）足憑，且為兩造所不爭
      執。公共區域設置親友專屬會館之目的在於住戶親友造訪
      時，得有可以居住過夜之房間可供使用，而系爭大廈目前
      親友專屬會館有衛浴設備可供過夜洗澡如廁之用；有床可
      供睡眠；有衣櫥可供放置衣物；有書桌及床頭燈及床頭櫃
      可供睡前閱讀報章及書籍之用；有電視可供觀賞休閒之用
      ，其房間內設置已充分提供住戶親友造訪時過夜住宿所必
      須之設施，雖尚缺廣告DM之電視櫃，但是否有該電視櫃，
      並不足以造成及影響住戶親友造訪過夜住宿生活起居。故
      本院認被告就親友專屬會館之設置現況已合於廣告內容所
      標榜公共設施可提供住戶親友造訪過夜乾淨舒適生活環境
      之要求，是原告主張系爭大廈之親友專屬會館低於廣告之
      內容構成違約等情，亦不可採。
  ４、大樓兩側景觀照明計劃部分：
      原告固依被告售屋DM傳單（本院卷二第52頁）、影像圖片
      （本院卷二第79至81頁)及中國時報廣告（本院卷二第82
      頁）主張系爭大廈兩側應設置頂級建築外觀燈，會隨時間
      不同而變化燈光，然實際狀況並無此設施（本院卷二第51
      頁及第92頁），顯低於廣告之內容而構成違約云云。惟按
      ：前已述及，預售屋之銷售廣告，除依買賣過程，該廣告
      （宣傳）文件、樣品之內容，客觀上足使買受人將其內容
      與買賣標的物連結之認識，進而簽訂契約，且於契約中明
      定廣告（宣傳）文件或樣品之內容為契約之一部外，原則
      上僅有激發消費者購買動機之作用，性質上為要約之引誘
      ，難謂廣告（宣傳）文件已當然成為契約之一部。例如廣
      告宣稱公共設施有游泳池、溫泉或公園等設施，此關乎住
      戶休閒娛樂生活品質，有否將影響消費者購屋意願，客觀
      上足使買受人將其該等廣告內容與買賣標的物連結，進而
      與之簽約，解釋上應成為契約之一部。而原告主張系爭大
      廈兩側景觀照明，其於消費者選擇購屋與否之主觀因素，
      是否足以使原告將其內容與買賣標的物連結而成為影響原
      告購屋意願及居住品質，而得成為契約之一部，已令人生
      疑。況本院命被告就系爭大廈黃昏至夜間之大廈燈光現況
      提出光碟及照片（見本卷第100-110頁），在系爭大廈之
      高樓層、屋頂及各層陽台及大廳及門口現況均有景觀燈光
      設置，故並非全然無景觀照明之設置。而雖大樓景觀照明
      有使大樓達美觀之效果，但究竟須達如何之程度始為美觀
      ，涉及每個人主觀審美觀念不同。其標準應以是否影響消
      費者購屋之意願、影響居住品質及房屋之經濟價值為準，
      例如前稱銷售廣告如宣稱公共設施有游泳池、溫泉或公園
      等設施，但實際上並未有該公共設施設備，此無論就住戶
      生活品質以及價值程度而言，均足以影響消費者購屋意願
      、居住品質及房屋價值，此即有違反消費者保護法第22條
      之情。而本院比較被告提出之系爭大廈目前外觀燈光實景
      照片（本院卷二第100至109頁），與網站上大樓外觀燈光
      設計「夜間照明模擬圖」(本院卷二第99頁），及原告提
      出之廣告影像（本院卷二第79至81頁），三者雖有部分不
      盡相同，但無過大落差，難以認定消費者會因大樓景觀照
      明之差異而影響購屋意願，以及降低居住功能品質並足以
      貶損住宅經濟價值；另原告主張被告未施作設置會隨時間
      不同而變化燈光之頂級建築外觀燈，而節省造價約7至8百
      萬元，而聲請鑑定云云，即原告僅以經濟價值高低而否認
      系爭大廈之美感價值，然經濟價值與美感價值不同，又每
      個人對系爭大廈外觀設計之美感與實用效能均不同，遽難
      以原告等人經濟價值、美觀價值而認系爭大廈外觀燈光設
      計未達於廣告內容而構成違約。末依兩造契約約定，就社
      區公共設施之設計、項目及用料，被告保有修正調整之權
      利並得依設計師之建議視實際情形調整施作之權利，被告
      本有權調整系爭大廈外觀建材，而在近代提倡地球環保、
      節能減碳社會觀點下，被告考慮到日後維修不易、耗電量
      多及建築外觀、燈光整體之搭配，而於97年12月變更為兼
      具美觀與實用之外觀設計。本院具體審查該景觀照明之變
      更設計，並未達於不合理且對於消費者未達顯失公平之程
      度，該條款自屬有效，原告援引該條款之約定，對於景觀
      照明為變更設計，自屬有據。
  ５、圖書室部分：
      原告主張依兩造房屋預定買賣契約第13頁公共設施應設有
      圖書室 (本院卷一第30頁)，惟實際狀況並無此設施云云
      。按房屋預定買賣契約中設置圖書室，係為讓各層各戶有
      一處可供閱覽書籍之使用，惟究係獨立一間或與他處合併
      ，則尚無從自該契約內容而予特定。被告基於空間設計或
      規劃，而將圖書室與兒童遊戲室合併為一空間，並由管委
      會依大部分住戶需求而列出書籍清單，由被告給付費用採
      購，有訂購確認單在卷可稽（見本院卷二第24頁），並無
      不合。是被告所造設之系爭大廈業已具備兩造房屋預定買
      賣契約第13頁所稱圖書室之功能，原告主張被告未依買賣
      契約設置有圖書室，顯非事實，並不可採。
  ６、廚具部分：
    原告固主張被告銷售期間之廣告文宣DM及網路網頁，均係
      使用松下GENEO款式廚具，實際狀況卻使用松下s-class款
      式廚具，顯有違約云云。惟按兩造房屋預定買賣契約附件
      二之「建材設備表」內「其他約定事項」：「本表所列建
      材如有停產或不能及時供應以致無法配合施工時，賣方可
      斟酌改用與建材品質相當或更優之其他廠牌。」（見本院
      卷二第17頁），又原建材松下GENEO款式廚具於2009年2月
      25日變更商品設計而停產，有台灣國際松下電工股份有限
      公司商品變更通知書在卷可稽，依台灣松下公司之商品變
      更通知書所載：「舊商品（GENEO）將升等為新商品（
      s-cla ss標準型）」（見卷二第133頁），而依台灣松下
      公司所提供之商品升等內容圖說（見本卷二第134-139頁
      ），其雖櫃體少一層，但櫃內能做出較多的變化及收納空
      間，台灣松下公司乃是針對舊商品加以升等，而停產舊商
      品，被告因此變更使用原廠新廚具並非為了降低成本及減
      少費用，是依前開買賣契約之約定，被告變更採用新廚具
      ，難認有何違約之情事。
    再者，被告在97年12月所完成之樣品屋A3-3及B2-2，即係
      設置新款之S-class款式廚具，而原告杜文傑、竇曉亮、
      蔡青志、林紹詳、曾素香、周梨、黃千惠、謝憲文及劉
      春梅、鄭琦係分別於如附表時間與被告簽訂購屋契約，
      為兩造所不爭執，是除了原告杜文傑、竇曉亮、蔡青志三
      外，其他原告均係為98年2月台灣松下公司通知商品變更
      後之購買戶，即其等於購屋時應已確認廚具為新款之S-cl
      ass款式廚具；而原告杜文傑、蔡青志、竇曉亮三人，經
      被告檢附上開商品變更通知書告知，均已簽回「客戶工程
      變更單」，並就S-class款式廚具選擇廚具顏色，有客戶
      工程變更單三紙在卷可稽(本院卷二第93至95頁)，可知原
      告杜文傑、蔡青志、竇曉亮均已同意廚具款式變更。是以
      ，原告等人均於購買之際或事後業已同意被告變更松下GE
      NEO款式廚具為松下S-c la ss款式廚具，則原告等人起訴
      主張被告變更松下GENEO款式廚具為松下S-cla ss款式廚
      違反契約等情，顯不足採。
五、綜上所述，原告以被告就系爭大廈有部分公共設施部分顯然
    未依廣告、不符購屋時廣告文宣，且有嚴重功能品質瑕疵之
    情事，主張依買賣契約、民法第247條之1及消費者保護法第
    22條暨其施行細則第23條之法律關係請求被告依買賣契約第
    17條第1款約定，賠償房地總價15%之違約金予原告等人，及
    自起訴狀繕本送達翌日起至清償日止，按年息5%計算之利息
    ，均屬無據，為無理由，應予駁回。
六、本件事證已臻明確，兩造其餘攻擊防禦方法，核與判決結果
    不生影響，爰不予逐一論述，併此敘明。
七、按訴訟費用，由敗訴之當事人負擔；法院為終局判決時，應
    依職權為訴訟費用之裁判，民事訴訟法第78條及第87條第1
    項分別定有明文。經核本件訴訟費用額為38,917元，此外，
    本件無其他訴訟費用支出，應徵收第一審裁判費38,917元，
    應由敗訴之原告負擔。
八、結論：本件原告之訴為無理由，依民事訴訟法第385條第1項
    前段、第87條第1項、第78條，判決如主文。
中    華    民    國   100    年    6     月    24    日
                            民事第二庭   法  官  田玉芬
以上正本證明與原本無異。
如不服本判決，應於送達後20日內向本庭（台南市○○路○段308
號）提出上訴狀（須按他造當事人人數附繕本）。
中    華    民    國   100    年    6     月    28    日
                                         書記官  劉紀君
 附表：
┌──┬─────────┬──────┬───────────┬───────────┐
│時程│     重要記事     │發生日期    │    廣 告 媒 體       │   提供消費者訊息     │
├──┼─────────┼──────┼───────────┼───────────┤
│    │公園南路接待所完成│96年3月     │樣品屋展示、參觀      │建材、設備、格局展示  │
│    ├─────────┼──────┼───────────┼───────────┤
│    │                  │96年4月27日 │銷售說明書、平面參考圖│說明書(第一版)、平面參│
│    │                  │            │                      │考圖(第一版)          │
│    ├─────────┼──────┼───────────┼───────────┤
│    │                  │96年5月23日 │成立網站              │                      │
│    ├─────────┼──────┼───────────┼───────────┤
│ 預 │原告杜文傑購屋簽約│96年7月21日 │                      │                      │
│    ├─────────┼──────┼───────────┼───────────┤
│    │原告竇曉亮購屋簽約│96年12月31日│                      │                      │
│ 售 ├─────────┼──────┼───────────┼───────────┤
│    │一樓公共設施規劃變│97年1月21日 │平面參考圖            │平面參考圖(第二版)    │
│    │更設計            │            │                      │                      │
│ 階 ├─────────┼──────┼───────────┼───────────┤
│    │已購戶更換設計變更│97年1月     │                      │                      │
│    │之平面圖          │            │                      │                      │
│ 段 ├─────────┼──────┼───────────┼───────────┤
│    │                  │97年4月     │網站資訊更新          │更新網站上之公共設施3D│
│    │                  │            │                      │圖片                  │
│    ├─────────┼──────┼───────────┼───────────┤
│    │                  │97年5月     │銷售說明書            │提供說明書(第二版)    │
│    ├─────────┼──────┼───────────┼───────────┤
│    │外觀燈光設計變更  │97年12月    │網站資訊              │更新網站上外觀燈光資訊│
│    ├─────────┼──────┼───────────┼───────────┤
│    │松下電工電話通知  │97年12月初  │                      │                      │
│    │GENEO型號廚具停產 │            │                      │                      │
├──┼─────────┼──────┼───────────┼───────────┤
│    │原公園南路接待所遷│97年12月中  │完工裝潢3A3、2B2實品  │提供所有設備建材規格及│
│    │至西門路3段155號  │            │屋兩戶                │展示新款廚具          │
│    ├─────────┼──────┼───────────┼───────────┤
│    │原告蔡青志購屋簽約│98年2月10日 │                      │                      │
│ 半 ├─────────┼──────┼───────────┼───────────┤
│    │松下電工來函告知廚│98年2月25日 │                      │松下電工提供麗莊商品變│
│ 成 │                  │            │                      │更通知書、商品升等內容│
│    │                  │            │                      │文件                  │
│ 屋 │具停產改款        ├──────┼───────────┼───────────┤
│    │                  │98年2月26日 │                      │                      │
│ 階 ├─────────┼──────┼───────────┼───────────┤
│    │麗莊發函通知已購戶│            │                      │麗莊寄發客戶工程變更單│
│ 段 │廚具選色及廚具變更│98年3月     │                      │、商品變更通知書、商品│
│    │通知函            │            │                      │升等內容文件給已購戶  │
│    ├─────────┼──────┼───────────┼───────────┤
│    │原告林紹詳購屋簽約│98年5月13日 │                      │                      │
│    ├─────────┼──────┼───────────┼───────────┤
│    │原告曾素香購屋簽約│98年6月29日 │                      │                      │
│    ├─────────┼──────┼───────────┼───────────┤
│    │原告周梨購屋簽約│98年8月19日 │                      │                      │
├──┼─────────┼──────┼───────────┼───────────┤
│    │使用執照取得      │98年9月8日  │                      │                      │
│    ├─────────┼──────┼───────────┼───────────┤
│    │原告黃千惠購屋簽約│98年10月2日 │                      │                      │
│    ├─────────┼──────┼───────────┼───────────┤
│    │通知已購戶初驗屋  │98年10月中  │                      │                      │
│    ├─────────┼──────┼───────────┼───────────┤
│ 成 │辦理銀行對保手續  │98年11月    │                      │                      │
│    ├─────────┼──────┼───────────┼───────────┤
│ 屋 │通知已購戶覆驗屋  │98年11月    │                      │                      │
│    ├─────────┼──────┼───────────┼───────────┤
│ 階 │已購戶開始辦理交屋│98年12月    │                      │                      │
│    ├─────────┼──────┼───────────┼───────────┤
│ 段 │原告謝憲文、劉春梅│98年12月20日│                      │                      │
│    │購屋簽約          │            │                      │                      │
│    ├─────────┼──────┼───────────┼───────────┤
│    │原告鄭琦購屋簽約│99年2月8日  │                      │                      │
│    ├─────────┼──────┼───────────┼───────────┤
│    │公共設施完工時間  │99年2月15日 │                      │                      │
├──┼─────────┼──────┼───────────┼───────────┤
│ 管 │成立管理委員會    │99年3月28日 │                      │                      │
│    ├─────────┼──────┼───────────┼───────────┤
│ 委 │公共設施開始點交  │99年5月     │                      │                      │
│    ├─────────┼──────┼───────────┼───────────┤
│ 會 │公共設施點交完成  │99年7月15日 │                      │                      │
└──┴─────────┴──────┴───────────┴───────────┘